【裁判字號】    95,繼,267
【裁判日期】    950301
【裁判案由】    選任遺產管理人
【裁判全文】
臺灣板橋地方法院民事裁定               95年度繼字第267號
聲  請  人  臺灣板橋地方法院檢察署檢察官
上列聲請人聲請對被繼承人甲○○○選任遺產管理人事件，本院
裁定如下：
    主  文
選任財政部國有財產局台灣北區辦事處為被繼承人甲○○○（女
、民國三年十二月二十九日生、身分證統一編號：Ｚ00000
0000號、生前最後設籍台北縣永和市○○街六八巷五弄二號
、民國九十四年八月二十六日死亡）之遺產管理人。
准對被繼承人甲○○○之繼承人為承認繼承之公示催告。被繼承
人甲○○○之繼承人，應自前項公示催告最後登載新聞紙之日起
捌個月內承認繼承，上述期限屆滿，無繼承人承認繼承時，被繼
承人甲○○○之遺產，於清償債權，並交付遺贈物後，如有賸餘
即歸屬國庫。
程序費用由被繼承人甲○○○之遺產負擔。
    理  由
一、按繼承開始時，繼承人之有無不明，而無親屬會議或親屬會
    議未於一個月內選定遺產管理人者，利害關係人或檢察官得
    聲請法院選任遺產管理人，並由法院依公示催告程序，定六
    個月以上之期限，公告繼承人，命其於期限內承認繼承，民
    法第1177條、第1178條第2項定有明文。
二、本件聲請意旨略以：被繼承人甲○○○於民國94年 8月26日
    死亡，並遺有永和郵局郵政存簿儲金簿等財物，被繼承人甲
    ○○○之繼承人有無不明，且查無民法第1131條規定之親屬
    召開親屬會議以定遺產管理人，此有被繼承人戶籍資料在卷
    可參，致被繼承人之遺產迄未申報及處置，爰依民法第1178
    條第 2項之規定，聲請選任被繼承人甲○○○之遺產管理人
    等語。
三、本件聲請人主張被繼承人甲○○○於民國94年8 月26日死亡
    ，並遺有永和郵局郵政存簿儲金簿等財物，被繼承人甲○○
    ○之繼承人有無不明，且查無民法第1131條規定之親屬召開
    親屬會議以定遺產管理人等情，據其提出被繼承人死亡證明
    書影本、台北縣永和市公所函文一紙、被繼承人遺物清單、
    存摺影本等件為證，並經本院依職權調閱被繼承人戶籍謄本
    查明，自堪信為真實。從而，聲請人以檢察官身分聲請選任
    遺產管理人，核與首揭規定尚無不合。
四、按國有財產局係依國有財產法第9 條設立之機關，依法綜理
    國有財產事務，而所謂國有財產，係指國家依據法律規定或
    基於權利行使，或由於預算支出，或由於接受捐贈所取得之
    財產，又該法所指之權利，則係指地上權、地役權、典權、
    抵押權、礦業權、專利權、著作權、商標權及其他財產上之
    權利而言，此觀國有財產法第2條第1項、第3條第1項第4 款
    規定自明，是國家「依據法律規定．．．所取得之財產」、
    「財產上之權利」，均屬國有財產之範圍，而為國有財產局
    職掌之業務範圍。而民法第1185條無人承認繼承之賸餘財產
    ，歸屬國庫之規定，賦予國庫對於將來遺產之歸屬有期待權
    （參見院字第2213號解釋意旨），解釋上應屬上開國有財產
    法所定依據法律規定取得之財產權之一種，故法院通知國有
    財產局有此種國家依法應得之期待權時，國有財產局依國有
    財產法之職掌，即應積極辦理。
五、經查，本件被繼承人甲○○○死亡後，其繼承人有無不明，
    且查無民法第1131條規定之親屬召開親屬會議以定遺產管理
    人等情，既如前述，從而本院審酌被繼承人甲○○○尚有遺
    產亟待管理，若無人繼承勢將影響遺產稅課徵等情，依前開
    司法院之解釋及國有財產法之規定，並斟酌遺產管理人之職
    務，依民法第1179條之規定，其程序相當複雜，任務頗為繁
    重，為期程序之公正、公信起見，本院依法選任財政部國有
    財產局台灣北區辦事處為該被繼承人甲○○○之遺產管理人
    ，並依法為限期承認繼承之公示催告。
七、依非訟事件法第157條，裁定如主文。
中    華    民    國    95    年    3     月    1     日
                  家事庭  法  官  毛崑山
以上正本證明與原本無異。
如不服本裁定應於送達後10日內向本院提出抗告狀。
中    華    民    國    95    年    3     月    1     日
                          書記官  廖宮仕


司法院資訊處製作；財團法人民間司法改革基金會備份。
